智慧財產及商業法院民事判決  
110年度民商上字第9號
上  訴  人  德怡科技股份有限公司
法定代理人  張繼修              
訴訟代理人  蔡億達律師
被 上訴 人  森兆生醫股份有限公司
法定代理人  李政諺              
訴訟代理人  陳奕霖律師
上列當事人間請求侵害商標權有關財產權爭議等事件，上訴人對
於中華民國110年4月20日本院110年度民商訴字第6號第一審判決
提起上訴，本院於111年7月7日言詞辯論終結，判決如下：
    主  文
上訴駁回。
第二審訴訟費用由上訴人負擔。
    事實及理由　
一、上訴人主張：伊為註冊第02043110號「GeneDireX及圖」商
    標（下稱系爭商標）之商標權人，於民國104年8月與被上訴
    人簽訂大同合約（下稱系爭大同合約），約定雙方共同經營
    「GeneDireX」品牌，伊提供系爭商標商品予被上訴人販售
    。系爭大同合約為經銷契約，上訴人可類推適用民法第561
    條第1項規定終止契約，又因系爭大同合約為不定期繼續性
    供給契約，上訴人亦可任意終止，上訴人已分別於105年4月
    29日、109年10月21日向被上訴人為終止之意思表示而合法
    終止，爰提起本件確認訴訟，求為確認兩造間系爭大同合約
    之合約關係不存在等語（原判決駁回上訴人先位及備位之訴
    ，上訴人提起上訴後，撤回先位全部上訴及備位一部上訴，
    爰不贅述，本院卷第233頁）。
二、被上訴人則以：系爭大同合約並非經銷合約，上訴人不得類
    推適用民法第561條第1項規定終止契約。系爭大同合約對於
    契約之終止已有明確約定，並非不定期繼續性契約，上訴人
    亦不得任意終止。被上訴人為維持契約關係需對上訴人為高
    額採購，上訴人任意終止契約有違誠實信用原則及雙方訂約
    真意，其終止並不合法等語，資為抗辯。
三、原審為上訴人敗訴之判決，上訴人不服提起上訴，並聲明：
    ㈠原判決關於駁回上訴人後開第二項之訴部分廢棄。㈡請求確
    認上訴人與被上訴人間如系爭大同合約所示之合約關係不存
    在。被上訴人則答辯聲明：㈠上訴駁回。㈡如受不利判決，請
    准供擔保免為假執行。
四、上訴人為系爭商標之商標權人，商標專用權期間自109年3月
    1日至119年2月28日。兩造於104年8月間簽訂系爭大同合約
    ，約定雙方共同經營「GeneDireX」品牌，上訴人提供「Gen
    eDireX」商品予被上訴人並提供保固。上訴人於105年4月29
    日以電子郵件向被上訴人為終止系爭大同合約意思表示，復
    於109年10月21日再以存證信函向被上訴人主張終止系爭大
    同合約，上訴人並於105年4月29日起即停止出貨給被上訴人
    等情，有系爭大同合約、105年4月29日電子郵件、109年10
    月21日存證信函在卷可參（見原審卷一第23至24、473至474
    頁、卷二第51至53頁），且為兩造所不爭執（見本院卷第29
    2至293頁），堪認此部分事實為真實。
五、上訴人主張系爭大同合約為經銷合約或不定期繼續性供給契
    約，上訴人業於105年4月29日、109年10月21日為終止之意
    思表示，兩造間系爭大同合約之合約關係不存在等語，為被
    上訴人所否認，並以前詞置辯。按確認之訴，非原告有即受
    確認判決之法律上利益者，不得提起，民事訴訟法第247條
    第1項前段定有明文。所謂即受確認判決之法律上利益，係
    指因法律關係之存否不明確，致原告在私法上之地位有受侵
    害之危險，而此項危險得以對於被告之確認判決除去之者而
    言（最高法院104年度台上字第1355號判決意旨參照）。兩
    造對於系爭大同合約之合約關係存在與否既有爭執，上訴人
    為此提起本件訴訟確認系爭大同合約之合約關係不存在之訴
    ，應認有確認利益。茲就兩造爭點，判斷如下：
　㈠上訴人不得類推適用民法第561條第1項規定終止系爭大同合
    約：
　⒈按所謂「經銷契約」（或稱「代理店契約」或「代理商契約
    」），係指商品之製造商或進口商將其製造或進口之商品，
    經由經銷商（或代理店或代理商）為商品之販賣，以維持或
    擴張其商品之銷路，而製造商或進口商與經銷商（或代理店
    或代理商）所訂之契約。至其法律上之性質，則依其契約之
    具體內容，可能有三種類型，即具買賣契約之性質者，具行
    紀契約之性質者及具代辦商契約之性質者是，不同類型之當
    事人間之權利義務關係自屬不同（最高法院87年度台上字第
    362號判決要旨參照）。次按稱買賣者，謂當事人約定一方
    移轉財產權於他方，他方支付價金之契約；稱代辦商者，謂
    非經理人而受商號之委託，於一定處所或一定區域內，以該
    商號之名義，辦理其事務之全部或一部之人，民法第345條
    第1項、第558條第1項分別定有明文。
　⒉上訴人雖主張系爭大同合約為經銷契約，具有買賣及代辦商
    性質之混合性質，得類推民法第561條第1項代辦商之規定終
    止契約云云(見本院卷第234頁)。然查，系爭大同合約第1 
    條約定：「德怡科技有限公司(以下簡稱德怡)與森兆貿易有
    限公司(以下簡稱森兆)，即日起將於全球市場共同經營Gene
    DireX 品牌，雙方各自經營現有及新開發客戶，不得以惡意
    削價競爭或斷貨方式，取得對方訂單...」第5條約定：「德
    怡與森兆在不破壞既有合約條件下，雙方將不再增加新的獨
    家經銷商。」且第3條約定：「雙方獲益平分公式如下：合
    約簽訂前一年實際獲利為計算標準...德怡原料進貨成本×1.
    3＝森兆取得GeneDireX 產品成本。」(見原審卷一第23至24
    頁)既謂「共同經營GeneDireX 品牌」、「雙方各自經營現
    有及新開發客戶」、「不得以惡意削價競爭或斷貨方式，取
    得對方訂單」、「雙方將不再增加新的獨家經銷商」，並約
    定雙方獲益平分計算之公式，顯見系爭大同合約重在雙方之
    合作關係，非上訴人所指具買賣及代辦性質之經銷契約，因
    此上訴人據此主張得類推民法第561條第1項代辦商之規定終
    止系爭大同合約云云，自屬無據，其終止不合法。　
　㈡上訴人不得類推適用民法不定期繼續性契約規定終止系爭大
    同合約：
　⒈按繼續性供給契約，乃當事人約定一方於一定或不定之期限
    內，向他方繼續供給定量或不定量之一定種類、品質之物，
    而由他方按一定之標準支付價金之無名契約。民法就不定期
    之繼續性契約，如租賃、消費借貸、僱傭、委任等，均以得
    隨時終止為原則，此由民法第450條第2項、第478條後段、
    第488條第2項、第549條第1項規定至明。是無名之不定期繼
    續性供給契約，應可類推適用民法相關規定，允許契約當事
    人有任意終止契約之權（最高法院102年度台上字第2243號
    裁判意旨參照）。
　⒉上訴人雖主張系爭大同合約為不定期繼續性供給契約而得類
    推適用民法相關規定任意終止云云(見本院卷第235頁)。然
    查，系爭大同合約第6條約定：「森兆對德怡第一年採購目
    標為新台幣四千萬元整，第一年度採購目標若無法達成，可
    提供6個月寬限期。若未能達成，契約終止。」顯見被上訴
    人於上開期限內未達成第一年度採購目標時，系爭大同合約
    無待當事人為意思表示即當然終止，則系爭大同合約自非不
    定期繼續性供給契約甚明。至上訴人雖舉租賃契約、勞動契
    約為例，主張租約到期後承租人仍為使用收益且出租人不表
    示反對，或勞動契約不具臨時性、短期性者，縱雙方有終止
    權，然性質仍為不定期契約云云，惟上訴人所指情形，應係
    兩造依系爭大同合約第6條規定發生契約當然終止事由後，
    被上訴人繼續向上訴人採購、上訴人繼續出貨給被上訴人時
    ，始有成立不定期繼續性供給契約之可能，惟本件上訴人於
    系爭大同合約第6條採購期限屆滿前之105年4月29日即停止
    出貨給被上訴人，與上開情形不同，上訴人所指容有誤會，
    自無足取。兩造間就系爭大同合約既未成立不定期繼續性供
    給契約，則上訴人主張得類推民法不定期繼續性契約規定終
    止系爭大同合約云云，自屬無據，其終止不合法。　
　㈢至上訴人雖稱：系爭大同合約第6條、第7條終止條件現已無
    成就可能，若上訴人無法任意終止，將使系爭大同合約永遠
    無法終止云云，惟本件係因上訴人在第一年採購期限未屆滿
    時即停止出貨，致被上訴人無法在第6條約定期限內達成採
    購目標，自應認第6條之期間於上訴人拒絕供貨時停止進行
    ，待雙方繼續履行合約時再起算，斯時被上訴人有違反系爭
    大同合約第6條或第7條約定時，系爭大同合約自得終止，並
    無上訴人所稱永遠無法終止之情形，其上開主張自不足採。
六、綜上所述，上訴人不得類推適用民法第561條第1項規定或類
    推適用民法不定期繼續性契約規定終止系爭大同合約，本件
    終止並不合法，準此，上訴人請求確認兩造間系爭大同合約
    之合約關係不存在，為無理由，不應准許。原審為上訴人敗
    訴之判決，核無不合。上訴論旨指摘原判決此部分不當，求
    予廢棄改判，為無理由，應駁回其上訴。
七、本件事證已臻明確，兩造其餘攻擊、防禦方法及舉證，經核
    與判決結果無影響，爰不逐一論列。
八、據上論結，本件上訴為無理由，依智慧財產案件審理法第1
    條，民事訴訟法第449條第1項、第78條，判決如主文。　　
中　　華　　民　　國　　111 　年　　7 　　月　　21　　日
                           智慧財產第一庭
                            審判長法　官　李維心
                                  法　官　陳端宜
                                  法　官　蔡如琪
以上正本係照原本作成。
如不服本判決，應於收受送達後20日內向本院提出上訴書狀，其
未表明上訴理由者，應於提出上訴後20日內向本院補提理由書狀
(均須按他造當事人之人數附繕本)，上訴時應提出委任律師或具
有律師資格之人之委任狀；委任有律師資格者，應另附具律師資
格證書及釋明委任人與受任人有民事訴訟法第466 條之1 第1項
但書或第2 項( 詳附註) 所定關係之釋明文書影本。如委任律師
提起上訴者，應一併繳納上訴審裁判費。
中　　華　　民　　國　　111 　年　　8 　　月　　1 　　日
 　　　　　　　　　　　　　　     書記官　邱于婷
附註：
民事訴訟法第466條之1(第1項、第2項)
對於第二審判決上訴，上訴人應委任律師為訴訟代理人。但上訴
人或其法定代理人具有律師資格者，不在此限。
上訴人之配偶、三親等內之血親、二親等內之姻親，或上訴人為
法人、中央或地方機關時，其所屬專任人員具有律師資格並經法
院認為適當者，亦得為第三審訴訟代理人。